【裁判字號】    92,金,28
【裁判日期】    921219
【裁判案由】    返還融資借貸款
【裁判全文】
臺灣臺北地方法院民事裁定                            九十二年度金字第二八號
    原      告  復華證券金融股份有限公司
    法定代理人  張昌邦
    訴訟代理人  潘莉臻
                孫淑玲
                楊勢如
    被      告  乙○○
                甲○○
右當事人間請求返還融資借貸款事件，本院裁定如左：
    主      文
本件移送臺灣高雄地方法院。
    理      由
一、本件被告聲請移轉管轄意旨略謂：原告為國內經財政部核准唯一從事融資融券業
    務之金融機構，所有欲以融資融券方式買賣有價證券之人，均需依原告自行擬定
    之定型化融資融券契約表與原告簽訂契約，原告挾其獨占之優勢地位，不容被告
    就契約內容為任何變更，是兩造系爭契約書有關管轄之約定，顯有礙被告攻擊防
    禦權之行使，而違公平誠信原則，應屬無效，為此聲請將本件訴訟移轉臺灣高雄
    地方法院管轄等語。原告就此則主張：兩造於民國八十九年九月間訂立融資融券
    契約時曾於該契約書第十一條約定：如因系爭契約涉訟時，以原告營業場所所在
    地之法院為第一審管轄法院，故伊因依系爭契約請求被告清償融資融券債務事起
    訴，依民事訴訟法第二十四條之規定本院自有管轄權等語。
二、按「第二十四條之合意管轄，如當事人之一造為法人或商人，依其預定用於同類
    契約之條款而成立，按其情形顯失公平者，他造於為本案之言詞辯論前，得聲請
    移送於其管轄法院。」民事訴訟法第二十八條第二項定有明文，而觀諸本法條規
    定立法之旨，主在防杜契約當事人為法人或商人之一造，以其預定用於同類契約
    之合意管轄條款與非法人或商人之他造訂立契約，締約之他造就此條款多無磋商
    變更之弊、防止合意管轄條款之濫用及保障經濟弱勢當事人之權益（本法條立法
    意旨參照）。經查，本件系爭融資融券契約書條款為原告事前繕打印製供同類契
    約之用一節，有原告提出之融資融券契約書二件附卷可稽，而比對前揭融資融券
    契約書所載各約定條款可知被告二人分別與原告訂定之契約，契約當事人雖有不
    同，融資融券契約書之條款則無二致，是被告稱原告挾其獨占之優勢地位，不容
    被告就契約內容為任何變更等語，即非無據；此外另參酌(1)原告為法人組織，資
    本額為新台幣壹佰貳拾貳億元（卷附公司基本資料查詢表參照），被告則為一般
    投資個人；(2)被告之住所地為高雄縣湖內鄉○○路二號（卷附
    (3)系爭融資融券受託證券商金港證券股份有限公司址設高雄巿苓雅區○○○路九
    十三號（卷附公司基本資料查詢表參照）等情，本院認本件被告生活地點及有關
    系爭契約權利義務之行使及履行地點均在高雄市（縣），如以原告挾其經濟強勢
    事先擬定之管轄法院約定，強令被告遠赴原告營業場所所在地（台北市）之法院
    應訴，則被告考量應訴不便、車旅勞費、工作損失等等因素，為節省支出並維生
    活安定，易放棄訴訟救濟之機會，顯失公平，是被告於本案言詞辯論前，聲請將
    本件移轉由臺灣高雄地方法院管轄，於法尚無不合，應予准許。
三、爰依民事訴訟法第二十八條二項，裁定如主文。
中      華      民      國    九十二    年     十二     月     十九     日
                              民事第四庭  法  官  周玫芳
右為正本係照原本作成
如對本裁定抗告須於裁定送達後十日內向本院提出抗告狀
中      華      民      國    九十二    年     十二     月    二十三    日
                                          書記官  郭麗琴


司法院資訊處製作；財團法人民間司法改革基金會備份。
